臺灣板橋地方法院民事判決　　　　　　　96年度再易字第24號
再審原告　　甲○○
再審被告　　乙○○
上列當事人間請求再審之訴事件，再審原告對於中華民國96年8
月29日本院93年度簡上字第204 號確定判決提起再審之訴，經本
院判決如下：
    主  文
再審之訴駁回。
再審訴訟費用由再審原告負擔。
    事實及理由
一、再審之訴應於30日之不變期間內提起，前項期間自判決確定
    時起算，判決送達前確定者，自送達時起算，民事訴訟法第
    500 條第1 項、第2 項前段定有明文。查本院93年度簡上字
    第204 號判決上訴利益未逾民事訴訟法第466 條所定數額，
    不得上訴於第三審，於民國96年8 月29日判決後送達前即確
    定，再審原告於96年9 月5 日收受判決書後，於96年9 月13
    日提起本件再審之訴，應合於30日不變期間內提起之要件，
    先此敘明。
二、再審原告主張：原判決錯誤者，僅列如下：
  (一)再審被告介紹者，代理房屋之訴訟僅有二戶（即台北市○○
    路207 巷4 弄2-3 號與2-5 號），其他二戶由再審被告代墊
    者僅一戶（即台北市○○路207 巷4 弄5 號；3 號係訴外人
    鍾清三己墊的，墊款不及1 月。），所以要利息新臺幣（下
    同）5 萬元，太過分。
  (二)按當事人發現未經斟酌之證物或得使用該證物者，如經使用
    該證物可受較有利之裁判者，得聲請再審，民事訴訟法第49
    6 條第1 項第13款定有明文。再審原告於收受判決後發現再
    審被告在提存時再審理由載為「原告拒收」之不實指控，如
    有虛載法院得拒絕提存，此乃必備之程序，原判決既提到提
    存之事，自應查其是否真實，只有再審原告知道，因此再審
    被告必為之事，原判決卻支字未提。否則再審原告當可減少
    支出及此項之陳述，此金額雖小，但牽一髮可動全身，使原
    判決失真而不存在。查此項為強買強賣，再審原告並未收到
    再審被告任何提存文件，再審被告為此提，一方面可生清償
    效力，一方面可收取假的利息，好處多多。
  (三)原判決第5 頁第12行利息5 萬元，不知何意？倘係指被告之
    給付，再審原告曾再三指此為「可能利息」，當非事實，為
    何原判決未經調查即逕寫為利息，而書寫於判決書上，不是
    事實，原判決當作為事實來判決，損害當事人利益。又該行
    34萬1,518 元減29萬1,518 元恰等於5 萬元，不是巧合，是
    再審被告精心設計，一審也有錯誤。此項爭執最大最多（最
    少有18萬之多，再審原告只有1/2 ，應以6 萬5,000 元計）
    ，怎能在項頭說無爭執。
  (四)此2 個5 萬元，再加狀上8 萬元，並達6.5 萬元，都是虛妄
    ，數目不小，不可小看，在此簡上字小案。
  (五)計算錯誤也可以作為再審之理由（民事訴訟法第496 條第1
    項第2 款）。
  (六)關於土地銀行再審告土地款之欠繳事，除法院之執行筆錄外
    （應付43萬3,664 元）和解付了32萬4,189 元。再審原告從
    未為任何承認，因無訴訟。原判決從那裡挖出來的資料而此
    欠費經土地銀行合併執行，再審被告以32萬4,189 元完全和
    解清償，就是有少數餘款未償，既係訟外，兩人當可協商，
    勿須經由法院任人宰割。
  (七)土地、房屋都是再審被告的名字（權利義務都是他的土地業
    經台北市決定在不賣）。
  (八)陳海與再審原告根本毫無關係，陳款是全進全出是法院直接
    寄給他的，根本未經再審原告的手，再審被告不過是打亂給
    付加計利息方便，而拉出來做人頭而已（當初墊款根本未提
    到要利息），如加算陳海者，再審原告應受金額應再充其款
    1/2 （即上其1/2 其上之46萬8,512 元。又其上之46萬
    8,516 元是如何來的，以前沒有聽說，再下面34萬1,518 元
    -29 萬1,518 元恰等於5 萬元，是如何來的？再下面的利息
    5 萬元，是如何來的，自應說個明白）。此款說是他收回的
    款，由何處收回的款而與再審原告無關，此項爭執最多，怎
    被列為無爭執。且陳海提存42萬8,482 元（是提存所直接撥
    給再審被告的）未經再審原告之手，且此款是再審被告依和
    解筆錄給付給陳漢石之款，與原判決不同（6 頁反面載77萬
    元者不同張己將42萬8,482 元由法院收到此款者矛盾）。
  (九)再審被告不會打字等私人的費用應由再審被告負擔，案子未
    結麼再審費用也要由再審原告負擔（在此之前再審虔告全部
    敗訴那有再審，再審也全敗。）。
  (十)當時再審被告一手拿支票、一手拿合約要再審原告用印說用
    印支票就給你，再審原告已當庭撤銷。
  (十一)這件小小簡上字案，竟拖了4 、5 年之久，若非再審原告催
    辦還不知要等待何時，理由何在。
  (十二)判決中甚多再審「自承」，沒有判決當然看不到，謹一次否
    認之。
  (十三)原判決專用再審被告的狀，而不理睬再審的異議，對再審原
    告是絕對不公。
  (十四)再審原告要負擔18萬元（5 萬 (341,000-000000) 、再5 萬
    、再8 萬）的利息全部的利息就是萬元（再審原告只有1/2
    ），那本金是多少？陳海付的錢只有42萬8,482 元，時間不
    及1 月，利息比黑道多。
    爰依民事訴訟法第496 條第1 項第13款、第2 款規定提起本
    件再審之訴，請求為將原確定判決除給付再審原告者外廢棄
    。
三、按民事訴訟法第496 條第1 項第13款所謂當事人發現未經斟
    酌之證物，係指前訴訟程序事實審之言詞辯論終結前已存在
    之證物，因當事人不知有此，致未經斟酌，現始知之者而言
    。倘當事人早知有此證物得使用而不使用，即無所謂發見，
    自不得以之為再審理由（最高法院87年度台上字第1160號判
    決意旨參照）。經查：
  (一)再審原告主張原確定判決具民事訴訟法第496 條第1 項第13
    款再審事由無非以：其於收受原審判決後發現再審被告在提
    存時之理由載為「再審原告拒收」之不實指控，如有虛載法
    院得拒絕提存，此乃必備之程序，原判決既提到提存之事，
    自應查其是否真實，只有再審原告知道，因此再審被告必為
    之事，原判決卻支字未提。否則再審原告當可減少支出及此
    項之陳述，此金額雖小，但牽一髮可動全身，使原判決失真
    而不存在。查此項為強買強賣，再審原告並未收到再審被告
    任何提存文件，再審被告為此提，一方面可生清償效力，一
    方面可收取假的利息，好處多多等語為據。
  (二)惟再審原告所稱原審未經斟酌之證物為「臺灣台北地方法院
    提存所93年度存字第3014號提存書」（於提存原因及事實欄
    末段記載「甲○○拒收」），早於本院93年度簡上字第204
    號案件審理時，經再審被告於93年8 月31日當庭提出準備書
    狀第5 項（詳該案第一卷第57頁）即載明「再審被告聲請臺
    灣台北地方法院提存所93年8 月18日93年度存字第3014號提
    存7 萬3,598 元給付再審原告。」並有提存書附卷可查（同
    卷第72頁）。故前開證物顯於前訴訟程序已存在，並經提出
    。且再審原告並於前開物證據提出附卷後，曾經聲請閱卷多
    次（詳同卷第118 、274 頁），則其稱：於收受判決始知悉
    云云，應無可採。基上，再審原告既早於原審即知有此證物
    得使用而不使用（再審原告於原審審理時，並未就前開物證
    有關「甲○○拒收」之記載等提出爭執。），即無所謂發見
    ，按諸前開判決意旨，自不得以之為再審理由。
四、按民事訴訟法第496 條第1 項第2 款所謂：判決理由與主文
    顯有矛盾，係指判決依據當事人主張之事實，認定其請求或
    對造抗辯為有理由或無理由，而於主文為相反之諭示，且其
    矛盾為顯然者而言。茲確定判決於理由項下，認定再審原告
    對於再審被告部分之上訴，為無理由，而於主文諭示駁回再
    審原告此部分之上訴。依上說明，並無判決理由與主文顯有
    矛盾之情形（最高法院80年台再字第130 號判例意旨參照）
    ；次按民事訴訟法第496 條第1 項第2 款所謂「判決理由與
    主文顯有矛盾」者，係指判決依據當事人主張之事實，認定
    其請求或對造抗辯為有理由或無理由，而於主文為相反之諭
    示，且其矛盾為顯然者而言，並不包括理由間相互矛盾之情
    形在內（最高法院92年度台上字第1771號判例意旨參照）。
    經查：
  (一)再審原告雖主張：計算錯誤也可以作為民事訴訟法第496 條
    第1 項第2 款再審理由云云。然並未就判決理由與主文互相
    矛盾等情，為進步說明，是其主張：原確定判決有民事訴訟
    法第496 條第1 項第2 款再審事由一節，已有可議。
  (二)遑論原審乃認定「再審原告依據兩造間協議書之法律關係，
    請求再審被告給付分配款7 萬4,346 元，於上開7 萬4,346
    元分配款加計損害賠償0.5 倍之金額即11萬1,519 元及自93
    年2 月18日（即起訴狀繕本送達翌日）起至清償日止按年息
    5%計算之利息，應屬有據。而再審被告已於93年8 月18日將
    分配予再審原告之款項7 萬3,598 元提存予臺灣臺北地方法
    院，則依民法第323 條「債務人所提出之給付，應先抵充費
    用，次充利息，次充原本‧‧‧」之規定，就上開再審被告
    所提存款項，應先就其中自93年2 月18日起至93年8 月18日
    （再審原告提存款項予臺灣臺北地方法院之日）止之法定遲
    延利息2,780 元（計算式：111,519*18 2/365*0.05=2,780
    元，元以下四捨五入）部分先行抵充，則抵充後其款項為
    70,818元（73,598-2,780=70,818 元），是再予抵充70,818
    元，從而，再審原告得請求之金額於40,701元（計算式：11
    1,51 9-70,818= 40,701 元）及自再審被告提存上開款項之
    翌日（即93年8 月19日）起至清償日止，按年息5%計算之利
    息之範圍內，為有理由，應予准許，逾此部分之請求為無理
    由，應予駁回。」，進而於主文為金額相符之諭知，並無何
    主文與理由矛盾之情存在。是以再審原告此部分之主張，亦
    無可採。
五、至再審原告其餘指摘原確定判決錯誤部分，則未具指體表明
    任何法定再審原因，亦與再審原告主張再審事由（民事訴訟
    法第496 條第1 項第2 款、第13款）間，無何直接關聯，故
    不贅論，併此敘明。
六、綜上所述，再審原告主張之上情，均不合於民事訴訟法第49
    6 條第1 項第2 款、第13款所定之再審事由。本件再審之訴
    ，顯無理由，爰不經言詞辯論，予以判決駁回。
據上論結，本件再審之訴為無理由，依民事訴訟法第502 條第2
項、第78條判決如主文。
中　　華　　民　　國　　96　　年　　10　　月　　30　　日
                  民事第一庭    審判長法　官　李世貴
                                      法　官　黃若美
                                      法　官　黃信滿
以上正本證明與原本無異
不得上訴
中　　華　　民　　國　　96　　年　　10　　月　　30　　日
                                      書記官　林月蓉
